臺灣高等法院刑事判決
                                   108年度上訴字第3516號
上  訴  人
即  被  告  林奕維

上列上訴人即被告因偽造文書等案件，不服臺灣宜蘭地方法院10
8年度訴字第211號，中華民國108年9月26日第一審判決（起訴案
號：臺灣宜蘭地方檢察署108年度偵字第622、2875號），提起上
訴，本院判決如下：
    主  文
上訴駁回。
    事  實
一、林奕維於民國107年12月6日凌晨2時2分許，因見宜蘭縣○○市
    ○○路0段000巷00弄00號陳建宏住處窗戶未上鎖，認有機可趁
    ，竟基於意圖為自己不法所有之竊盜犯意，攀爬踰越窗戶之
    安全設備侵入該住宅，徒手竊取陳建宏所有置放於客廳桌上
    之Apple廠牌行動電話（型號為iPhone 6plus，門號為00000
    00000號）1支及汽車鑰匙1支，旋前往陳建宏停放在該住宅
    前之自用小客車處，持該汽車鑰匙開啟車門入內，因而得悉
    陳建宏所有置放車內之合作金庫銀行信用卡資料。復基於意
    圖為自己不法利益及行使偽造準私文書之犯意，於如附表編
    號1至8所示時間，在其宜蘭縣○○市○○路00號000室租屋處，
    接續以陳建宏前開行動電話連接網際網路登入iTunes Store
    ，未經陳建宏授權或同意，冒用陳建宏名義以上開合作金庫
    銀行信用卡資料下單購買如附表編號1至8所示價值之遊戲點
    數而偽造不實之電磁紀錄後行使之，致iTunes Store、合作
    金庫銀行均陷於錯誤，誤認係合法用戶所使用消費，而由iT
    unes Store之遊戲公司提供如附表編號1至8所示價值之遊戲
    點數至林奕維所指定遊戲帳號帳戶內，合作金庫銀行則誤以
    為購買遊戲點數之費用得以向陳建宏收取，林奕維因而詐得
    價值新臺幣（下同）1萬980元遊戲點數之財產上不法利益，
    足以生損害於陳建宏、iTunes Store商店及合作金庫銀行管
    理信用卡帳單費用之正確性。嗣陳建宏於同日7時許起床收
    受信用卡遭他人使用之訊息通知，且發覺前開行動電話遭竊
    取後報警處理，經警調閱監視器錄影畫面後，始循線查悉上
    情。
二、林奕維於107年11月10日凌晨1時20分許，因見宜蘭縣○○市○○
    ○路00號鄒鳳妹住處後門未上鎖，認有機可趁，竟基於意圖
    為自己不法之所有之竊盜犯意，自該處侵入鄒鳳妹住處（起
    訴書誤載為自大門侵入），徒手竊得鄒鳳妹所有放置於廚房
    桌上之皮包內現金8,000元及Samsung廠牌行動電話【門號為
    0000000000號，該門號之電信公司為遠傳電信股份有限公司
    （下稱遠傳公司）】1支。復基於意圖為自己不法利益及行
    使偽造準私文書之犯意，於如附表編號9至11所示時間，在
    不詳處所，接續以鄒鳳妹上開行動電話連接網際網路，登入
    林奕維自己所屬GOOGLE PLAY及SO-NET（台灣碩網網路娛樂
    公司）帳號帳戶，未經鄒鳳妹授權或同意，冒用鄒鳳妹名義
    購買如附表編號9至11所示價值之遊戲點數，致遠傳公司誤
    認係合法用戶所使用消費而提供消費服務，並由GOOGLE PLA
    Y、SO-NET商店提供如附表編號9至11所示價值之遊戲點數至
    林奕維所指定遊戲帳號帳戶內，遠傳公司則誤以為購買遊戲
    點數之費用得以向鄒鳳妹收取而同意小額付款，並將上開消
    費費用合計3,990元附加於門號0000000000號行動電話帳單
    內，林奕維因而詐得價值3,990元遊戲點數之財產上不法利
    益，足以生損害於鄒鳳妹、GOOGLE PLAY、SO-NET商店及遠
    傳公司管理電信帳單費用之正確性。嗣鄒鳳妹於同日發見遭
    竊報警處理，經警調閱監視器錄影畫面後，方循線查悉上情
    。
三、案經陳建宏訴由宜蘭縣政府警察局宜蘭分局（下稱宜蘭分局
    ）報請臺灣宜蘭地方檢察署檢察官偵查起訴。
    理  由
一、證據能力
(一)按被告以外之人於審判外之陳述，雖不符前4條（刑事訴訟
    法第159條之1至第159條之4）之規定，而經當事人於審判程
    序同意作為證據，法院審酌該言詞陳述或書面陳述作成時之
    情況，認為適當者，亦得為證據；當事人、代理人或辯護人
    於法院調查證據時，知有第159條第1項不得為證據之情形，
    而未於言詞辯論終結前聲明異議者，視為有前項之同意，刑
    事訴訟法第159條之5第1項、第2項分別定有明文。立法意旨
    在於傳聞證據未經當事人之反對詰問予以核實，原則上先予
    排除，惟若當事人已放棄反對詰問權，於審判程序中表明同
    意該等傳聞證據可作為證據，或於言詞辯論終結前未聲明異
    議，基於尊重當事人對傳聞證據之處分權，及證據資料愈豐
    富，愈有助於真實發見之理念，且強化言詞辯論主義，使訴
    訟程序得以順暢進行，上開傳聞證據亦均具有證據能力。查
    本判決所引被告以外之人於審判外之供述證據，因檢察官、
    上訴人即被告林奕維於本院準備程序、審理時對於該等證據
    均未爭執證據能力【見本院卷第81至82、116至117頁；被告
    於原審並同意此等證據作為本案證據（見原審卷第73頁）】
    ，且迄至言詞辯論終結前未聲明異議，本院審酌上開供述證
    據資料製作時之情況，並無違法不當及證明力明顯過低之瑕
    疵，認以之作為證據應屬適當，復經本院依法踐行調查證據
    之程序，揆諸前開規定，本院認該等證據均具證據能力。
(二)另本判決所援引之非供述證據，因檢察官、被告於本院準備
    程序、審理時對於該等證據亦均未爭執證據能力（見本院卷
    第81至82、117至118頁），且無證據證明係公務員違背法定
    程序所取得，亦無顯有不可信之情況或不得作為證據之情形
    ，復經本院依法踐行調查證據之程序，自均具證據能力。
二、認定被告犯罪事實所憑之證據及理由
    上開事實，迭據被告於偵查、原審、本院準備程序及審理時
    坦承不諱（見偵字第622號卷第1至4頁、原審卷第61至67、7
    1至77頁、本院卷第80、82、116、119至121頁），並經證人
    即告訴人陳建宏於警詢（見偵字第622號卷第5至9頁）、被
    害人鄒鳳妹於警詢（見他字卷第9至14頁）證述明確，且有(
    1)現場勘察照片、監視器錄影畫面翻拍照片、宜蘭分局108
    年5月31日警蘭偵字第1080011488號函所檢附合作金庫銀行V
    ISA金融卡消費成交回報、告訴人存摺影本（見偵字第622號
    卷第10至25、43至44頁、原審卷第43至45頁，以上為事實欄
    一部分證據）、(2)遠傳公司107年11月小額代收服務繳款通
    知影本、遠傳公司108年1月23日傳真資料、監視器斑點圖、
    現場照片、路口監視器錄影畫面翻拍照片、宜蘭分局108年8
    月29日警蘭偵字第1080018981號函及檢附職務報告等（見他
    字卷第15至39頁、原審卷第58-1至58-3頁，以上為事實欄二
    部分證據）附卷可考，是被告前開任意性自白應與事實相符
    ，可以採信。本案事證明確，被告犯行堪以認定，應依法論
    科。
三、法律適用
(一)新舊法比較
    按「行為後法律有變更者，適用行為時之法律。但行為後之
    法律有利於行為人者，適用最有利於行為人之法律」，刑法
    第2條第1項定有明文。查被告行為後，刑法第321條業於108
    年5月29日修正公布，並自108年5月31日起生效施行，修正
    前刑法第321條第1項規定為：「犯竊盜罪而有下列情形之一
    者，處6月以上、5年以下有期徒刑，得併科新臺幣10萬元以
    下罰金：一、侵入住宅或有人居住之建築物、船艦或隱匿其
    內而犯之者。二、毀越門扇、牆垣或其他安全設備而犯之者
    。三、攜帶兇器而犯之者。四、結夥三人以上而犯之者。五
    、乘火災、水災或其他災害之際而犯之者。六、在車站、埠
    頭、航空站或其他供水、陸、空公眾運輸之舟、車、航空機
    內而犯之者」，修正後刑法第321條第1項則規定：「犯前條
    第1項、第2項之罪而有下列情形之一者，處6月以上5年以下
    有期徒刑，得併科50萬元以下罰金：一、侵入住宅或有人居
    住之建築物、船艦或隱匿其內而犯之。二、毀越門窗、牆垣
    或其他安全設備而犯之。三、攜帶兇器而犯之。四、結夥三
    人以上而犯之。五、乘火災、水災或其他災害之際而犯之。
    六、在車站、港埠、航空站或其他供水、陸、空公眾運輸之
    舟、車、航空機內而犯之」，經比較新舊法，修正後刑法第
    321條第1項所規定刑度較修正前刑法第321條第1項規定為高
    ，顯未有利於被告，自應依刑法第2條第1項前段規定，適用
    行為時法。
(二)又刑法第321條第1項第2款所指之「門扇」，專指門戶而言
    ，而所謂「其他安全設備」，則指門扇牆垣以外，依通常觀
    念足認防盜之一切設備而言，如門鎖、窗戶等（最高法院45
    年台上字第1443號、55年台上字第547號判例意旨參照）。
    再刑法第321條第1項第2款所謂毀越門扇牆垣，係指毀損或
    超越及踰越門扇牆垣而言，與用鑰匙開鎖啟門入室者不同，
    司法院解釋所謂越進門扇牆垣，其越進2字亦應解為超越或
    踰越而進，非謂啟門入室即可謂之越進（最高法院22年上字
    第454號判例意旨參照），亦即毀越門扇之「越」字，係指
    越入者而言，如係走入不得謂之「越」。
(三)按在紙上或物品上之文字、符號、圖畫、照像，依習慣或特
    約，足以為表示其用意之證明者，關於本章及本章以外各罪
    ，以文書論；錄音、錄影或電磁紀錄，藉機器或電腦之處理
    所顯示之聲音、影像或符號，足以為表示其用意之證明者，
    亦同，刑法第220條第1項、第2項分別定有明文。而稱電磁
    紀錄者，謂以電子、磁性、光學或其他相類之方式所製成，
    而供電腦處理之紀錄，復為刑法第10條第6項所明定。查被
    告分別於如事實欄一、二所示時、地，以如事實欄一、二所
    示方式各冒用告訴人、被害人名義下單購買如附表編號1至8
    、9至11所示遊戲點數，用以表徵告訴人、被害人透過網路
    購買遊戲點數及以信用卡、電信帳單支付價款之意思，偽造
    不實之線上消費電磁紀錄，自為刑法第220條第2項規定所稱
    準私文書。又網路遊戲點數，並非實體上之財物，而係供人
    網路遊戲之具有財產上價值之利益，為刑法第339條第2項所
    稱財產上利益。另電信法第56條第1項之罪，以意圖為自己
    或第三人不法之利益，使用有線、無線或其他電磁方式，盜
    接或盜用他人電信設備通信者為要件。本罪之處罰詐得免繳
    電信通信費用之不法利益規定，乃刑法詐欺得利罪之特別法
    ，依特別法優於普通法之原則，自毋庸再論以刑法詐欺得利
    罪【最高法院88 年度第 1 次刑事庭會議決議(一)參照】，
    查被告固盜用告訴人、被害人前開行動電話上網，然被告目
    的係為詐得遊戲點數，並非為求詐得免繳電信通信費用之不
    法利益，卷內亦無告訴人、被害人因此多支付電信通信費用
    之證據，自難以電信法第56條第1項規定相繩，附此敘明。
(四)核被告就事實欄一所為，係犯修正前刑法第321條第1項第1
    款、第2款踰越安全設備侵入住宅竊盜罪、第216條、第210
    條、第220條第2項行使偽造準私文書罪及第339條第2項詐欺
    得利罪；就事實欄二所為，係犯修正前刑法第321條第1項第
    1款侵入住宅竊盜罪、第216條、第210條、第220條第2項行
    使偽造準私文書罪及第339條第2項詐欺得利罪。另就事實欄
    一所示被告竊盜部分，起訴書犯罪事實欄已記載被告自窗戶
    侵入該住宅之事實，是起訴書認被告僅涉犯刑法第321條第1
    項第1款罪嫌，亦有誤會，惟此屬竊盜加重條件之改變，無
    庸變更起訴法條。另其偽造準私文書後復傳輸以行使，偽造
    準私文書之低度行為，各為其行使偽造準私文書之高度行為
    所吸收，均不另論罪。
(五)按如數行為於同時同地或密切接近之時地實施，侵害同一之
    法益，各行為之獨立性極為薄弱，依一般社會健全觀念，在
    時間差距上，難以強行分開，在刑法評價上，以視為數個舉
    動之接續施行，合為包括之一行為予以評價，較為合理，則
    屬接續犯，而為包括之一罪（最高法院86年台上字第3295號
    判例意旨參照）。被告於如附表編號1至8、9至11所示時間
    ，分別購買如附表編號1至8、9至11所示遊戲點數，復傳送
    資料以行使之行為，各係於密切接近之時間及地點為之，分
    別侵害告訴人、被害人之法益，各行為之獨立性極為薄弱，
    且各係出於同一目的，依一般社會健全觀念，在時間差距上
    難以強行分開，應各視為數個舉動之接續施行，合為包括之
    一行為予以評價，為接續犯，各僅論以一行使偽造準私文書
    及詐欺取財罪。
(六)被告就事實欄一、二部分，各以一行為同時觸犯刑法第216
    條、第210條、第220條第2項行使偽造準私文書罪及第339條
    第2項詐欺得利罪，為想像競合犯，均應依刑法第55條規定
    ，從一重之行使偽造準私文書罪處斷。
(七)被告所犯踰越安全設備侵入住宅竊盜罪、行使偽造準私文書
    罪（事實欄一部分）、侵入住宅竊盜罪、行使偽造準私文書
    罪（事實欄二部分）共4罪，犯意各別，行為互殊，應分論
    併罰。
四、駁回上訴之理由
(一)原審審理後，認被告犯罪事證明確，適用修正前刑法第321
    條第1項第1款、第2款，刑法第2條第1項前段、第216條、第
    210條、第220條第2項、第339條第2項、第55條、第51條第5
    款、第41條第1項前段、第8項、第38條之1第1項前段、第3
    項等規定，審酌被告犯罪動機、目的、手段、品行，自陳專
    科畢業、入監前在西餐廳工作，月薪3萬多元、與阿公阿嬤
    同住等智識、生活及經濟狀況及其犯後之態度，對告訴人、
    被害人財產法益所生之損害及社會治安所生危害之程度等一
    切情狀，就被告前開所犯分別量處有期徒刑8月、4月、7月
    、4月，並就所處有期徒刑4月部分均諭知如易科罰金以1,00
    0元折算1日之易科罰金折算標準；復就不得易科罰金之有期
    徒刑部分定應執行有期徒刑1年；得易科罰金之有期徒刑部
    分定應執行有期徒刑7月，且諭知如易科罰金，以1,000元折
    算1日之易科罰金折算標準，另就沒收部分說明：未扣案被
    告犯罪所得現金8,000元、行動電話2支、被害人鄒鳳妹事後
    雖僅價值500元之遊戲點數利益未被免除，告訴人陳建宏則
    全部經免除，惟被告所詐得全部利益，合作金庫銀行及遠傳
    公司仍受有損失，是應認被告所詐得之利益全部未填補損害
    1萬4,970元（即1萬980元＋3,990元），均應依刑法第38條之
    1第1項前段、第3項規定宣告沒收之，於全部或一部不能沒
    收或不宜執行沒收時，各追徵其價額。經核原審認事用法並
    無違誤，量刑及定應執行刑均無不當，所為沒收、追徵諭知
    於法有據，原判決應予維持。
(二)被告上訴無理由
    按量刑輕重，屬為裁判之法院得依職權自由裁量之事項，苟
    其量刑已以行為人之責任為基礎，並斟酌刑法第57條各款所
    列情狀，在法定刑度內，酌量科刑，無顯然失當或違反公平
    、比例及罪刑相當原則者，亦無偏執一端，致明顯失出失入
    情形，即不得指為違法。查原審判決已經詳細記載量刑審酌
    各項被告犯罪情節及犯罪後之態度等一切情狀，予以綜合考
    量，在法定刑內科處其刑，尚屬妥適，業如前述。被告雖以
    其業已坦承不諱，且向受害人道歉，達成和解，受害人也當
    庭原諒被告，給予被告自新機會，原審量刑過重，請從輕量
    刑云云為由提起上訴，然查原審業已將被告犯後態度列為量
    刑因子，且卷內並無被告與告訴人、被害人達成和解之證據
    ，亦無告訴人、被害人表達願意原諒被告或給予被告自新機
    會之相關事證，是被告執前詞提起上訴，為無理由，應予駁
    回。
據上論斷，應依刑事訴訟法第368條，判決如主文。
本案經檢察官陳怡龍提起公訴，檢察官陳錫柱到庭執行職務。
中    華    民    國   109    年    1     月    8     日
                  刑事第十八庭  審判長法  官  吳炳桂
                                      法  官  葉乃瑋 
                                      法  官  黃紹紘
以上正本證明與原本無異。
踰越安全設備侵入住宅竊盜、侵入住宅竊盜部分均不得上訴。
行使偽造準私文書部分，如不服本判決，應於收受送達後10日內
向本院提出上訴書狀，其未敘述上訴之理由者並得於提起上訴後
10日內向本院補提理由書（均須按他造當事人之人數附繕本）「
切勿逕送上級法院」。
                                      書記官  朱倩儀
中    華    民    國   109    年    1     月    8     日
附表
編號 購買時間 購買金額（新臺幣） 購買對象 1 107年12月6日上午5時19分許 2,990元 iTunes Store 2 107年12月6日上午5時24分許 2,990元 同上 3 107年12月6日上午5時44分許 360元 同上 4 107年12月6日上午5時46分許 1,500元 同上 5 108年12月6日上午5時47分許 300元 同上 6 108年12月6日上午5時48分許 1,200元 同上 7 107年12月6日上午6時33分許 450元 同上 8 107年12月6日上午5時19分前數分鐘 1,190元 同上 合計：共1萬980元    9 107年11月10日上午3時5分許 2,990元 GOOGLE PLAY 10 107年11月10日上午5時4分許 500元 SO-NET 11 107年11月10日上午5時28分許 500元 同上 合計：3,990元    
附錄本案論罪科刑法條全文             
修正前中華民國刑法第321條
犯前條第1項、第2項之罪而有下列情形之一者，處6月以上5年以
下有期徒刑，得併科50萬元以下罰金：
一、侵入住宅或有人居住之建築物、船艦或隱匿其內而犯之。
二、毀越門窗、牆垣或其他安全設備而犯之。
三、攜帶兇器而犯之。
四、結夥三人以上而犯之。
五、乘火災、水災或其他災害之際而犯之。
六、在車站、港埠、航空站或其他供水、陸、空公眾運輸之舟、
    車、航空機內而犯之。
前項之未遂犯罰之。
中華民國刑法第210條
偽造、變造私文書，足以生損害於公眾或他人者，處5年以下有
期徒刑。
中華民國刑法第216條
行使第210條至第215條之文書者，依偽造、變造文書或登載不實
事項或使登載不實事項之規定處斷。
中華民國刑法第220條
在紙上或物品上之文字、符號、圖畫、照像，依習慣或特約，足
以為表示其用意之證明者，關於本章及本章以外各罪，以文書論
。
錄音、錄影或電磁紀錄，藉機器或電腦之處理所顯示之聲音、影
像或符號，足以為表示其用意之證明者，亦同。
中華民國刑法第339條
意圖為自己或第三人不法之所有，以詐術使人將本人或第三人之
物交付者，處5年以下有期徒刑、拘役或科或併科50萬元以下罰
金。
以前項方法得財產上不法之利益或使第三人得之者，亦同。
前二項之未遂犯罰之。